臺灣板橋地方法院刑事裁定　　　　　　　　　　　　　　九十一年度自字第八號
　　自　訴　人　丁○○　女三十.
　　　　　　　　戊○○　女四十.
　　被　　　告　丙○○　住臺北.
　　　　　　　　辛○○　男四十.
　　共　　　同
　　選任辯護人　黃勝文律師
　　　　　　　　李進成律師
　　　　　　　　乙○○　女　三.
　　　　　　　　甲○○　男　三.
右列被告因詐欺案件，經自訴人提起自訴，本院裁定如左：
    主  文
自訴駁回。
    理  由
一、按法院或受命法官於自訴案件第一次審判期日前訊問及調查結果，如認為案件有
    刑事訴訟法第二百五十二條至第二百五十四條之情形者，得以裁定駁回其自訴，
    同法第三百二十六條第三項定有明文。
二、本件自訴意旨詳如自訴狀（如附件）。
三、按犯罪事實應依證據認定之，無證據不得推定其犯罪事實，又不能證明被告犯罪
    者，應諭知無罪之判決，刑事訴訟法第一百五十四條、第三百零一條第一項定有
    明文。所謂認定犯罪事實之證據，係指足以認定被告確有犯罪行為之積極證據而
    言，該項證據自須適合於被告犯罪事實認定，始得採為斷罪資料。又苟未能發現
    相當證據，或證據不足以證明，自不能以推測或擬制之方法，以為裁判基礎，亦
    分別有最高法院二十九年度上字第三一０五號及同院四十年度台上字第八六號判
    例意旨可資參照。又再刑法第三百三十九條第一項詐欺取財罪之成立，須以意圖
    為自己或第三人不法之所有，而以詐術使人將本人或第三人之物交付為其成立要
    件。又所謂以詐術使人交付，必須被詐欺人因其詐術而陷於錯誤，若其所用方法
    ，不能認為詐術，亦不致使人陷於錯誤，即不構成該罪。最高法院四十六年台上
    字第二六０號判例可資參照。
四、自訴人認被告等涉犯詐欺罪嫌，無非係以被告於出售系爭房屋時，保證所賣者為
    住宅，致使自訴人亦誤信其言而簽約購屋，後卻變更為辦公室，被告實有詐欺故
    意云云，為其主要論據。惟查，證人即被告丙○○為負責人之蒲陽建設公司副總
    經理庚○○證稱：「蒲陽建設公司在國內的工程及業務方面均由我負責」，「負
    責變更部分是公司委託建築師己○○的事務所，是用己○○的名義變更的，，所
    以我必須回去問他。因為有部分沒有參加改建，而基地有被佔用的情形，所以需
    要變更，因為施工時，需要將柱位退縮，以免損壞鄰房，所以可能變更設計，或
    是丈量之後，發現基地面積與謄本面積不符，所以也必須改變設計」。「（做這
    樣的改變之後）沒有什麼影響，對辦公室因為法令放寬，所以可以百分之五十，
    可以作為商業使用，其餘百分之五十作為住宅使用，不需全部作為商業使用」。
    「（建造執照其變更前後之差異何在？）一般建設申請建造執照時，所有的房子
    都是四樓的房子在基地的測量，為使丈量清楚，因為沒有參加丈量的部分，基地
    可建的面積與被佔用的面積測量的準確度會必較低，所以會在原地上建築拆除後
    ，再重新丈量，所以會影響面積」。「建設公司並沒有在事後變更，我們合約書
    內的平面圖均標示為辦公室並經自訴人簽名，產權我們也已有登記自訴人名下，
    而自訴人也可以再將辦公室使用變更為住宅使用，只要透過建築師的申請就可以
    」（九十一年四月二十三日訊問筆錄）。證人即負責建築師己○○證稱：「（為
    何要在八十九年十二月七日將部分樓層變更為辦公室？）一般建築設計圖是依照
    地籍圖繪製設計，一般在地上物拆除之後，會再辦理地界複丈，之後用地面實際
    的複丈尺寸，再做實際的設計整理，此時業主可能會有新的銷售意見，就會加入
    設計裡面，進行修正，修正滿意之後，再視有無其他的需求，再進行變更登記，
    依照建築法令，若是商業區的建築物，住宅使用的部分不能超過百分之五十，所
    以才作此部分的修改」，「我們在送出去進行變更設計之前，設計事務所及業主
    必須在申請表上共同用印，表示同意，才會送出去」。「（是否為業界常有之現
    象？）一定會發現這種情形，而且會依照這種方式辦理。除非基地上本來是空地
    能夠進行精確的丈量，而且無須改變設計即可施工的話，才可能避免變更設計，
    變更設計有兩種情形：一種是變更產品的設計，一種是變更產品起造人之名義」
    ，「（變更之後）如果雙方同意的話，可以再變更，但是住宅用途不超過一半，
    使用執照下來的話，還是可以進行變更，是現在台北縣工務局之變更使用課訂立
    的審查的辦法。在辦理變更使用用途時，先前所受百分之五十作為住宅使用的限
    制，約在半年或是一年前已經放寬為不受限制，現在只有針對變更的部分進行審
    查，所以在變更同一層分別作不同用途時較為容易」。「只要有變更到建築形態
    的話，結構就會重新檢討，一切都要符合安全規定，所以雖然作為辦公室住宅承
    載荷重的考慮不同，辦公室的荷重是一平方公尺三百公斤，住宅則是一平方公尺
    兩百公斤，在計算上有這樣的差別的時候，在結構設計時就會注意到，所以並不
    會有所影響，不會影響到結構的安全性。荷重的部分在整體結構上所佔考慮因素
    比例較低，主要是建築物結構系統及耐震能力比較重要。我要強調的是假如現在
    要再變更用途，結構安全並不會有所問題。如果以後要在住宅和辦公室之間變更
    仍有彈性，在局部檢討上都不是問題。壹佰公斤的荷重在整體結構上並不會有什
    麼樣的影響」（九十一年五月十日訊問筆錄），尚難認定被告等人施用何種詐術
    ，或自訴人是否因而陷於錯誤，或受有何損害。自訴人嗣後則具狀表示業經和解
    ，願撤回自訴（九十一年七月二十二日撤回自訴狀），自訴人丁○○另陳稱：「
    我已經不願意追究被告等的刑責，我先前並不知道為何房子會變更使用，而我先
    前也沒有購屋的經驗，所以我才認為我受有損害，但我現在也不願意再就被告的
    詐欺犯行進行舉證」，「我當時並不知道房屋還是能夠再行變更」，「這是屬於
    建築方面的專業事項，我們比較不懂」，「如果法院認為本件舉證不足裁定駁回
    ，我們也不會有意見」。自訴人戊○○亦陳稱「我已經不願意追究被告等的刑責
    ，陳述如自訴人丁○○所言，當時可能是雙方認知上的差異，我認為已經沒有舉
    證的必要了」，「我當時的資料及資訊都不足夠，而這是建築方面專業事項，我
    也不是很懂」，「如果法院認為本件舉證不足裁定駁回，我們也不會有意見」（
    九十一年十二月二十日訊問筆錄）。是依自訴人之舉證，尚難認自訴人係因被告
    之詐欺犯行而陷於錯誤。足徵本件實為契約上之爭議，尚與刑法詐欺罪之構成要
    件無涉，揆諸前開說明，自不能遽論被告詐欺罪責。本件原純屬雙方間民事糾紛
    事件，綜上最高法院意旨，尚難僅以自訴人單方之指訴，即率爾認定被告有為自
    己不法所有之詐欺意圖。此外，復查無其積極證據證明被告有自訴意旨所指詐欺
    犯行，既無法證明被告犯罪，自應認被告詐欺罪嫌不足，依照首開說明，本件自
    訴應予駁回。
據上論結，應依刑事訴訟法第三百二十六條第三項、第二百五十二條第十款，裁定如
主文。
中      華      民      國    九十一    年     十二     月    三十一    日
                                臺灣板橋地方法院刑事第五庭
                                    法  官    王  偉  光
右正本證明與原本無異
如不服本裁定應於送達後五日內向本院提出抗告狀
                                    書記官    陳  怡  君
中      華      民      國    九十二    年      一     月    二      日
